臺灣板橋地方法院刑事判決　　　　　　　 96年度訴字第651號
公　訴　人　臺灣板橋地方法院檢察署檢察官
被　　　告　乙○○
選任辯護人　許進德　律師
　　　　　　許峻鳴　律師
　　　　　　林妍汝　律師
上列被告因違反毒品危害防制條例案件，經檢察官提起公訴（九
十五年度偵字第五七號），本院判決如下：
    主  文
乙○○意圖販賣而持有第二級毒品，處有期徒刑陸年。如附表(一)
(二)所示之毒品沒收銷燬之；如附表(三)、(四)、(五)所示之物沒收。
    事  實
一、乙○○明知甲基安非他命、亞甲基雙氧甲基安非他命（ＭＤ
    ＭＡ）；ＰＭＭＡ（對甲氧基甲基安非他命）、愷他命（Ｋ
    ｅｔａｍｉｎｅ，俗稱Ｋ他命）；硝甲西泮（Ｎｉｍｅｔａ
    ｚｅｐａｍ）分別經毒品危害防制條例列為第二級、第三級
    、第四級毒品（ＮｉｍｅｔａｚｅｐａｍＰＭＭＡ），不得
    販賣、轉讓，乙○○因自身有施用第二級毒品ＭＤＭＡ、第
    三級毒品Ｋ他命、第四級毒品硝甲西泮之惡習，而於民國九
    十五年三月初在桃園縣藍調舞廳，向真實姓名年籍不詳綽號
    「嘟嘟」之成年男子以一顆新臺幣（下同）二百元到二百五
    十元不等之價格購買含第二級毒品ＭＤＭＡ成分之紫色圓形
    錠一百五十四顆，內含第二級毒品甲基安非他命、ＭＤＭＡ
    、第三級毒品ＰＭＭＡ成分之白色圓形錠十三顆，復以六百
    元零點六公克之價格購買十公克之第三級毒品Ｋ他命，一顆
    十五元到二十元不等之價格購買第四級毒品硝甲西泮，大量
    採購降低金額欲供自己施用，嗣後因購買之數量頗多，超出
    個人短時期施用之數量，且積欠銀行債務，竟萌生販賣毒品
    牟利之意圖，欲以每顆二百五十元至三百五十元之價格售出
    上開內含第二級毒品紫色圓形錠、內含第二級、第三級毒品
    之白色圓形錠，以零點六公克八百元至一千元之價格售出第
    三級毒品Ｋ他命，並販售Ｋ他命之同時，無償贈送第四級毒
    品硝甲西泮，嗣於同年三月十一日中午十二時許，在乙○○
    位於臺北縣蘆洲市○○路二九二巷二號一樓住處為警查獲，
    扣得紫色圓形錠一百五十四顆、白色圓形錠十三顆、橘色圓
    形錠一百三十顆、分裝袋一百個。
二、案經臺北市政府警察局南港分局報請臺灣板橋地方法院檢察
    署檢察官偵查起訴。
    理  由
壹、程序方面：
一、被告及辯護人辯稱：被告於警詢中自白非出於任意性，係警
    方於錄音前，先予以誘導，就算被告承認有不會認為係販賣
    毒品之罪，且詐欺被告不用聘請律師；被告偵查中自白受警
    詢中自白影響，亦不具備任意性；再者，本件搜索票記載住
    址為臺北縣蘆洲市○○路二九二巷二號四樓，而實際執行地
    點為該址一樓，被告簽名之自願搜索同意書為事後書立，不
    能證明被告當場同意搜索；而本件搜索扣押取得之證物，係
    違法取得之證物，審酌人權保障及公共利益之均衡，不能認
    為有證據能力云云。經查：
    (一)被告於警詢、偵查中自白販賣第二級、第三級毒品及轉讓
      第四級毒品，辯護人辯稱被告係在警方錄音前遭詐欺、利
      誘云云。然本院針對警詢筆錄作成逐字勘驗筆錄，全程警
      方以一問一答方式詢問，並無對被告有強暴、恐嚇、脅迫
      等方式，警方於詢問人別資料後，立即告知被告涉犯毒品
      危害防制條例罪嫌，並告知可選任辯護人等權利事項，警
      方並重複詢問被告是否要選任辯護人？通知家人到場？接
      續問到「你父母有在場，你有沒有需要請律師？」等問題
      ，被告則回答：不用。是被告為智慮成熟之成年人，且父
      母均在警局陪同，其基於自由意志決意不選任辯護人到場
      ，豈能推託係警方詐欺所致。本院復觀諸警詢筆錄全文，
      被告與警方對談過程自然，且被告於筆錄後段還要求更正
      先前販賣第二級毒品之供述，欲更正為販賣第三級毒品時
      附贈第二級毒品ＭＤＭＡ，而非販賣，然承辦員警提示先
      前筆錄表示被告已明確坦承販賣第二級毒品ＭＤＭＡ，具
      體說明一顆成本二百五十元，販售價格三百元至三百五十
      元，顯然構成販賣行為，嗣後再度詢問被告之真意是否為
      沒有單獨販售第二級毒品而是購買第三級毒品時才會一併
      販售第二級毒品，而被告亦回答：「嗯」。是警詢筆錄經
      全程錄音，本院認為被告應訊過程自然，且販售第二級毒
      品為七年以上有期徒刑之重罪，被告本身染有施用毒品惡
      習，理應知之甚詳，被告辯稱因警方詐騙而承認販賣毒品
      之重罪之言，顯與一般常理相悖，故被告抗辯警方以詐欺
      、利誘方式誤導而為自白之詞毫無可信，被告於警詢中自
      白應出於任意性，其於偵查中自白亦應為相同之認定。
    (二)(1)按搜索，經受搜索人出於自願性同意者，得不使用搜索
        票。但執行人員應出示證件，並將其同意之意旨記載於
        筆錄，刑事訴訟法第一百三十一條之一定有明文。次按
        刑事訴訟，係以確定國家具體之刑罰權為目的，為保全
        證據並確保刑罰之執行，於訴訟程序之進行，固有許實
        施強制處分之必要，惟強制處分之搜索、扣押，足以侵
        害個人之隱私權及財產權，若為達訴追之目的而漫無限
        制，許其不擇手段為之，於人權之保障，自有未周，故
        基於維持正當法律程序、司法純潔性及抑止違法偵查之
        原則，實施刑事訴訟程序之公務員不得任意違背法定程
        序實施搜索、扣押；至於違法搜索扣押所取得之證據，
        若不分情節，一概以程序違法為由，否定其證據能力，
        從究明事實真相之角度而言，亦難謂適當。因此，對於
        違法搜索所取得之證據，為兼顧程序正義及發現實體真
        實，應由法院於個案審理中，就個人基本人權之保障及
        社會安全之維護，依比例原則及法益權衡原則，予以客
        觀之判斷。而搜索依其程式，可區分為要式搜索與非要
        式搜索，其中非要式搜索又區分為附帶搜索、同意搜索
        、緊急搜索，此觀刑事訴訟法第一百三十條、第一百三
        十一條、第一百三十條之一之規定自明，上開各項搜索
        有其法定要件及程序。其中同意搜索應經受搜索人出於
        自願性同意，此所謂「自願性」同意，係指同意必須出
        於同意人之自願，非出自於明示、暗示之強暴、脅迫。
        法院對於證據取得係出於同意搜索時，自應審查同意之
        人是否具同意權限，有無將同意意旨記載於筆錄由受搜
        索人簽名或出具書面表明同意之旨，並應綜合一切情狀
        包括徵求同意之地點、徵求同意之方式是否自然而非具
        威脅性、同意者主觀意識之強弱、教育程度、智商、自
        主之意志是否已為執行搜索之人所屈服等加以審酌，遇
        有被告抗辯其同意搜索非出於自願性同意時，更應於理
        由詳述審查之結果，否則即有判決理由不備之違法（最
        高法院九十四年度台上字第一三六一號判決意旨參照）
        。
      (2)本件依卷附搜索扣押筆錄所載，警方執行本件搜索之依
        據乃為上開刑事訴訟法第一百三十一條之一同意搜索之
        規定。然證人即被告之母丙○○於審理中證稱：當日伊
        離開家裡沒幾分鐘，就有二名警察帶伊婆婆來找伊回家
        ，伊打開門，警方就衝進家裡，沒有提示搜索票，只有
        說他們是刑警，就直接去敲被告的房門，就開始搜索，
        之後警方有讓伊等簽一些文件等語；又警員丁○○、甲
        ○○於審理中證稱：當日持搜索票前往臺北縣蘆洲市○
        ○路二九二巷二號四樓搜索，發現無人應門，到一樓詢
        問鄰居，發現一樓即為被告父母親居住地，且被告人正
        在一樓內睡覺，被告父親同意警方進行搜索，並在被告
        家裡簽署自願受搜索同意書等語。然而根據本院勘驗警
        詢筆錄內容：「Ａ警：搜索票的搜索範圍不是四樓嗎？
        Ｂ警：是啊。Ａ：他的住所。Ｂ：對啊，搜索票應該是
        寫同意搜索一樓，對不對。..... 警：搜索內容是要搜
        索四樓，另外我當場同意搜索一樓實際住處，你覺得這
        樣怎麼樣？」顯見警方遲至製作筆錄之際，始發現搜索
        執行地點與搜索票內容不符，故警員丁○○、甲○○證
        述自願受搜索同意書之製作時間、地點顯與筆錄不符。
        況且，警方到達之際，被告正在睡覺，是由被告之父母
        與警方接洽，如徵詢是否同意搜索，應是由被告之父母
        簽署同意書，綜上可知，案發當日臺北市政府警察局南
        港分局警員至被告住處搜索，事先聲請之搜索票為上址
        四樓，一樓並無搜索票，警方在無搜索票之情形，未先
        確認被告之父母親在無搜索票之情形下是否同意搜索，
        而卷附之被告所簽立之自願受搜索同意書，顯係被告於
        警員搜索後始行簽具甚明，則本件警察既未持搜索票，
        復未徵得被告父母、被告同意，即自被告住處起出毒品
        ，在程序上顯然與法定搜索程序不合，縱被告於搜索後
        簽立自願受搜索同意書，惟此屬無從事後補正之事項，
        是本件臺北市政府警察局南港分局警員至被告位於臺北
        縣蘆洲市○○路二九二巷二號一樓，執行搜索，顯係違
        法搜索，查扣之上揭毒品即屬非法搜索取得之證據。
      (3)按除法律另有規定外，實施刑事訴訟程序之公務員因違
        背法定程序取得之證據，其有無證據能力之認定，應審
        酌人權保障及公共利益之均衡維護，刑事訴訟法第一百
        五十八條之四定有明文，而刑事訴訟係以確定國家具體
        之刑罰權為目的，為保全證據並確保刑罰之執行，於訴
        訟程序之進行，固有許實施強制處分之必要，惟強制處
        分之逮捕，足以侵害個人之人身自由權，若為達訴追之
        目的而漫無限制，許其不擇手段為之，於人權之保障，
        自有未周，故基於維持正當法律程序、司法純潔性及抑
        止違法偵查之原則，實施刑事訴訟程序之公務員不得任
        意違背法定程序。查警方違法搜索後取得之上開毒品，
        固屬違背法定程序取得之證據，惟該證據是否即無證據
        能力，依法仍須審酌人權保障及公共利益之維護，就此
        二者間之利益權衡評估，期能兼顧個人基本人權之保障
        及實質真實之發現，要非該證據係屬違法取得之證據時
        ，即當然判定其無證據能力，遽而排斥其作為對被告不
        利之認定依據。查本件被告非法持有第二級、第三級毒
        品數量頗多，如流入市面，足以生危害社會，且根據警
        方監聽情形，被告與涉嫌犯賣毒品之葉中一、葉中青等
        人有密切聯繫，犯嫌重大，警方同時向法院聲請搜索渠
        等住處，如未同時查獲，亦可能有通風報信導致有勾串
        、湮滅罪證之緊迫情形，況且執行地點即為被告之實際
        住居處，衡量人權保障及社會安全公共利益之均衡維護
        ，依比例原則及法益權衡原則，予以客觀之判斷，兼顧
        程序正義及發現實體真實，堪認本件違法取得之證據有
        證據能力。
    (三)行政院衛生署管制藥品管理局之鑑定報告，為檢察官囑託
      該機關所為鑑定，有證據能力。
貳、實體方面：
一、訊據被告固不否認於上址查扣上開毒品為伊所有，惟辯稱：
    扣案之第二級毒品、第三級毒品、第四級毒品沒有販賣，亦
    沒有贈送他人，都是自己要施用云云。經查：
    (一)紫色圓形錠一百五十四顆，取一顆鑑定，檢出第二級毒品
      亞甲基雙氧甲基安非他命（ＭＤＭＡ）成分；白色圓形錠
      十三顆，取一顆鑑定，檢出第二級毒品ＭＤＭＡ、第二級
      毒品甲基安非他命（Ｍｅｔｈａｍｐｈｅｔａｍｉｎｅ）
      ，第三級毒品對甲氧基甲基安非他命（ＰＭＭＡ）成分；
      白色或透明結晶或結晶粉末九包，淨重七點零四六公克，
      取零點零三公克鑑驗，驗餘淨重七點零四三公克，檢出第
      三級毒品愷他命（Ｋｅｔａｍｉｎｅ）成分；橘色圓形錠
      一百三十顆，取一顆鑑定，檢出第四級毒品硝甲西泮（Ｎ
      ｉｍｅｔａｚｅｐａｍ）成份，此有行政院衛生署管制藥
      品管理局管檢字第○九五○○一三九一七號鑑定書可參。
    (二)被告於審理中供稱有施用第二級毒品ＭＤＭＡ、第三級毒
      品Ｋ他命、第四級毒品硝甲西泮之習慣，購買上開毒品係
      供自己施用云云。然查，被告於警詢、偵查中均供稱扣案
      毒品除供自己施用外，有些要轉賣，搖頭丸一顆買二百五
      十元，再以二百五十元到三百五十元之價格販售給朋友，
      Ｋ他命以零點六公克六百元買進後，再以八百到一千元之
      價格賣給朋友等語。是被告於警詢、偵查中對於有販賣毒
      品牟利之意圖供認不諱，矧被告為年滿二十歲之成年人，
      本身復有施用毒品之習慣，大眾傳播媒體一再宣導勿接觸
      毒品，如販賣、運輸第二級毒品將受無期徒刑、七年以上
      有期徒刑之重刑，廣為周知，被告對於坦承有販賣第二級
      、第三級毒品之法律效果理應知之甚詳，倘非真實，被告
      焉有可能自白犯行，故被告抗辯警方以詐欺、利誘方式誤
      導而為自白之詞毫無可信，又被告於檢察官偵訊時亦坦承
      意圖販賣第二級毒品、第三級毒品牟利，且未曾陳述其於
      警詢時有遭警員為上述言詞詐欺而自白犯行，且對於其如
      何販賣時間、地點、及價格與其於警詢時之供述一致，參
      酌被告於案發時之供述較少權衡利害得失，依經驗法則，
      較諸其案發之初所為之陳述為可信，是以，被告於本院審
      理時始以前詞置辯，顯係避就卸責，毫無可取。又被告於
      警詢、偵查中自白販售第二級毒品、第三級毒品給友人「
      肥龍」、「布丁」、「蛋蛋」等人，惟此部分僅有被告自
      白，檢察官並未提出「肥龍」、「布丁」、「蛋蛋」之年
      籍資料，復未有渠等之筆錄提供本院查核是否與被告供述
      相符，警方未查獲被告與上開人士之毒品交易，亦無被告
      與「肥龍」、「布丁」、「蛋蛋」之通聯紀錄或監聽譯文
      內容可資佐憑，是無積極證據證明被告該部分自白與事實
      相符，無法認定有販賣第二級毒品、第三級毒品犯行。又
      辯護人辯稱被告與家人名下均有不動產，且被告之母親、
      祖母均有上百萬元之存款，是被告確有資力購買上開毒品
      供自己施用云云。然查，被告月薪僅有二萬四千元到二萬
      六千元左右，且被告積欠銀行卡債一百多萬元，是其購買
      前開毒品供自己施用，嗣後萌生販售牟利之意圖，亦不悖
      於常情。被告意圖販賣而持有第二級毒品、第三級毒品堪
      以認定。
    (三)按販賣毒品罪，係行為人明知其為毒品，意圖營利，而將
      毒品購入或賣出，有一於此，其犯罪即屬完成，不必二者
      兼備；此與意圖販賣而持有毒品罪，係指行為人以意圖販
      賣營利以外之原因而持有毒品，其後始起意營利販賣者（
      例如因為他人之贈與或寄藏而持有，嗣後始起意為販賣者
      而言），並不相同，最高法院九十二年臺上字六七號判決
      採同一見解，由此可知，行為人若基於販賣營利以外之原
      因而持有毒品，其後始起意營利販賣者，雖不構成販賣毒
      品罪，然仍應成立意圖販賣而持有毒品罪。衡情被告自始
      至終均否認係基於營利之意圖購入扣案之毒品，本件為警
      查獲當時亦無任何相關證據足徵被告起初購入扣案毒品之
      際即有營利之意圖而涉有販賣毒品之犯行，自難遽認被告
      於購入扣案毒品之初確係基於欲賣出營利之意圖。
    (四)本件事證明確，應依法論科。
二、核被告乙○○所為，係犯毒品危害防制條例第五條第二項意
    圖販賣而持有第二級毒品罪，第三項意圖販賣而持有第三級
    毒品罪。被告持有第二級毒品之犯行為意圖販賣而持有之犯
    行所吸收不另論罪。被告以一行為觸犯上開二罪名，為想像
    競合犯，應從一重之意圖販賣而持有第二級毒品罪處斷。檢
    察官認為被告涉犯毒品危害防制條例第四條第二項販賣第二
    級毒品罪、第三項之販賣第三級毒品罪，惟此除被告自白外
    ，並無其他積極證據可證明被告確有檢察官所指述之販賣毒
    品犯行，業如前述，惟社會基礎事實同一，變更起訴法條為
    毒品危害防制條例第五條第二項、同條第三項之罪；又公訴
    人原認為被告另涉犯轉讓第四級毒品罪嫌，而與販賣第三級
    毒品罪嫌為想像競合犯，論以一罪云云，惟毒品危害防制條
    例未處罰意圖轉讓而持有第四級毒品，且該部分與意圖販賣
    而持有第三級毒品罪有想像競合犯之關係，故不另為無罪之
    諭知。爰審酌被告素行良好、意圖販賣而持有第二級毒品、
    第三級毒品，持有毒品數量頗多、種類、如將毒品流出市面
    則危害他人之健康、影響社會秩序、犯後一度坦承犯行等一
    切情狀，量處如主文所示之刑。
三、扣案之紫色圓形錠一百五十四顆，含第二級毒品亞甲基雙氧
    甲基安非他命（ＭＤＭＡ）成分，驗後餘一百五十三顆；白
    色圓形錠十三顆，含第二級毒品ＭＤＭＡ、第二級毒品甲基
    安非他命、第三級毒品ＰＭＭＡ成分，驗餘十二顆，均為查
    獲之第二級毒品，不問屬於犯人與否依毒品危害防制條例第
    十八條第一項前段規定沒收銷燬，檢驗耗盡部分則不為沒收
    銷燬之諭知。白色或透明結晶或結晶粉末九包，內含第三級
    毒品愷他命（Ｋｅｔａｍｉｎｅ）成分，驗餘淨重七點零四
    三公克，；橘色圓形錠一百三十顆，取一顆鑑定，檢出第四
    級毒品硝甲西泮（Ｎｉｍｅｔａｚｅｐａｍ）成份，均依刑
    法第三十八條第一項第一款規定沒收。分裝袋一百個，為被
    告所有預備供販賣所用之物，依毒品危害防制條例第十九條
    第一項規定沒收。
據上論斷，依刑事訴訟法第二百九十九條第一項前段、第三百條
，毒品危害防制條例第五條第二項、第三項、第十八條第一項前
段、第十九條第一項，刑法第十一條前段、第五十五條、第三十
八條第一項第一款，判決如主文。
本案經檢察官黃佳權到庭執行職務。
中　　華　　民　　國　　96　　年　　8 　　月　　30　　日
                  刑事第八庭審判長法　官  潘翠雪
                                  法  官  王士珮
                                  法  官  絲鈺雲
以上正本證明與原本無異
如不服本判決應於送達後10日內向本院提出上訴狀
                                  書記官  蔡美如
中　　華　　民　　國　　96　　年　　8 　　月　　31　　日
附錄本案論罪科刑法條全文：
毒品危害防制條例第五條
意圖販賣而持有第一級毒品者，處無期徒刑或十年以上有期徒刑
，得併科新臺幣七百萬元以下罰金。
意圖販賣而持有第二級毒品者，處五年以上有期徒刑，得併科新
臺幣五百萬元以下罰金。
意圖販賣而持有第三級毒品者，處三年以上十年以下有期徒刑，
得併科新臺幣三百萬元以下罰金。
意圖販賣而持有第四級毒品或專供製造、施用毒品之器具者，處
一年以上七年以下有期徒刑，得併科新臺幣一百萬元以下罰金。
附表：
(一)紫色圓形錠，驗餘一百五十三顆，含第二級毒品亞甲基雙氧甲
  基安非他命（ＭＤＭＡ）成分。
(二)白色圓形錠，驗餘十二顆，內含第二級毒品ＭＤＭＡ、第二級
  毒品甲基安非他命（Ｍｅｔｈａｍｐｈｅｔａｍｉｎｅ）、第
  三級毒品對甲氧基甲基安非他命（ＰＭＭＡ）成分。
(三)白色或透明結晶或結晶粉末九包，驗餘淨重七點零四三公克，
  內含第三級毒品愷他命（Ｋｅｔａｍｉｎｅ）成分。
(四)橘色圓形錠驗餘一百二十九顆，內含第四級毒品硝甲西泮（Ｎ
  ｉｍｅｔａｚｅｐａｍ）成份。
(五)分裝袋一百個。
